臺灣嘉義地方法院刑事判決　　　　　　 94年度簡上字第116號
上　訴　人
即　被　告　丙○○
　　　　　　乙○○
上二人共同
選任辯護人　羅振宏律師
上列上訴人等因違反電子遊戲場業管理條例案件，不服中華民國
94年4月29日本院嘉義簡易庭94年度嘉簡字第455號判決 (聲請簡
易判決處刑案號：94年度偵字第1302號、94年度偵字第1702號、
94 年度偵字第1750號、94年度偵字第1867號)，提起上訴，本院
管轄之第二審合議庭依通常程序審理，自為第一審判決如下︰
    主  文
原判決關於丙○○及乙○○部分撤銷。
丙○○及乙○○均無罪。
    事  實
一、聲請簡易判決處刑意旨：
    甲○○未依電子遊戲場業管理條例辦理營利事業登記，竟基
 　 於概括犯意，自民國94年1月25日起，在嘉義市○○街233號
    之巨鯨超商內，經營電子遊戲機「金象王」、「超級大舞台
    」、「伯青樂」、「滿貫大亨」各1台等4台機具，供不特定
    人娛樂之用，並自同日起，以每月新台幣（下同）18,000元
    之薪資，僱用有犯意連絡之丙○○擔任店員，負責管理機具
    及兌幣工作，其遊戲方式係以10元兌換代幣1枚押注，依機
    率不同，可得數倍不等之積分，所贏得之積分則可再次押注
    。復自94年2月15日起，在嘉義市○○路473號之育泓商行內
    ，經營電子遊戲機「滿貫大亨麻將」1台、「大舞台水果盤
    」2台、「龍飛鳳舞」1台、「捷豹」1台等5台機具，並自同
    年2月18日起，以每月16,500元之薪資，僱用有犯意連絡之
    乙○○擔任店員，負責管理機具及兌幣工作，其遊戲方式亦
    同。因認丙○○及乙○○共同違反電子遊戲場業管理條例第
    15條之規定等情。
二、本院之判斷：
    公訴人指稱上訴人丙○○及乙○○涉有違反電子遊戲場業管
    理條例第15條之証據，係以上訴人丙○○、乙○○對上揭犯
    罪事實均坦承不諱，且有證人呂建順之證述、嘉義市警察局
    第一分局北興派出所臨檢紀錄表、嘉義市警察局督察室維新
 　 小組臨檢紀錄表、搜索及扣押筆錄、扣押物品目錄表、現場
    照片4張、扣案機具9台及代幣1,365枚為証，認上訴人二人
    明知無照營業，猶為機具之管理行為，有犯意聯絡及行為分
    擔，依刑法第31條第1項之規定，應為共同正犯。惟上訴人
    二人均辯稱：對於超商內經營電子遊戲機是否已辦理營利事
    業登記証並不知情，與甲○○之間亦無犯意聯絡等情置辯。
    本院基於下列理由，認為應判決上訴人二人無罪：
(一)按犯罪事實應依證據認定之，無證據不得認定犯罪事實；又
    不能證明被告犯罪者，應諭知無罪之判決；刑事訴訟法第
    154條第2項、第301條第1項分別定有明文。又刑事訴訟上證
    明之資料，無論其為直接或間接證據，均須達於通常一般之
    人均不致有所懷疑，而得確信其為真實之程度，始得據為有
    罪之認定，若其關於被告是否犯罪之證明未能達此程度，而
    有合理懷疑之存在，致使無從形成有罪之確信，即不得遽為
    不利被告之認定；且告訴人之指訴係以使被告受刑事訴追為
    目的，故其陳述是否與事實相符，仍應調查其他證據以資審
    認，此有最高法院76年台上字第4986號、30年上字第816號
    、52年台上字第1300號判例可資參照。又行為非出於故意或
    過失者，不罰。過失行為之處罰，以有特別規定者，為限。
    行為人對於構成犯罪之事實，明知並有意使其發生者，為故
    意。行為人對於構成犯罪之事實，預見其發生而其發生並不
    違背其本意者，以故意論。刑法第12條及第13條亦分別定有
    明文。
(二)查上訴人丙○○及乙○○受僱於甲○○，分別於巨鯨超商及
    育泓商行內擔任店員，負責販賣超商內之食品、菸酒、日常
    生活用品及負責兌換電子遊戲機之代幣等工作，業據証人甲○○於本院審理時証述在卷，且經上訴人二人於警偵訊供承
    在卷，復有證人呂建順於警訊之證述、嘉義市警察局第一分
    局北興派出所臨檢紀錄表、嘉義市警察局督察室維新小組臨
    檢紀錄表、搜索及扣押筆錄、扣押物品目錄表、現場照片4
     張、扣案機具9台及代幣1,365枚為証，自堪信為真實。故
    上訴人二人對於實際從事兌換電子遊戲機代幣之事實並不爭
    執，本案之爭點在於上訴人二人是否知悉甲○○經營電子遊
    戲機未辦理營利事業登記証及與甲○○之間是否有犯意聯絡
    ，經查：
１、巨鯨超商及育泓商行內有擺設前揭電子遊戲機及從事經營等
    情，業據甲○○証述在卷，且經上訴人二人自承在卷，並有
    扣案之前述機台及代幣足憑，此項事實自堪認定。而甲○○
    經營電子遊戲場業，未辦理營利事業登記，亦經甲○○証述
    屬實在卷。另查上訴人丙○○於94年1月20日受僱於甲○○
    ，上訴人乙○○於同年2月18日起受僱於甲○○，亦經上訴
    人自承在卷，參諸証人甲○○之証述，應堪信為真實。而據
    甲○○之証述，對於所營前開商店未辦理電子遊戲機之營利
    事業登記証等情，並未告知上訴人二人，亦有甲○○之証詞
    可稽。而本案巨鯨超商內經營電子遊戲機於94年1月28日經
    警查獲，而育泓商行內經營電子遊戲機於同年2月25日經警
    查獲，亦有警卷可資參照。從前揭客觀事實審酌，甲○○未
    告知上訴人二人其店內擺設之電子遊戲機未辦理營利事業登
    記証乙情，並未脫離一般經驗法則，蓋甲○○所開設之前揭
    商店，並非專營電子遊戲機，店內之電子遊戲機僅有4至5台
    ，而大部分之工作均為食品、菸酒、日常生活用品之販賣，
    已如前述，而一般應徵工作之人員通常不會詢問商店內是否
    有營利事業登記証或有無電子遊戲場業之營利事業登記証，
    故甲○○証稱未告知上訴人二人其未辦理電子遊戲機之營利
    事業登記証乙情，應堪信為真實。另衡諸上訴人二人於上述
    商店工作約一週即被查獲，其等二人對於店內之工作狀況恐
    仍屬於不熟悉之狀態，且上訴人二人僅屬於一般店員，並非
    專營電子遊戲機之人員，如何能強求通常一般知識之人能對
    於店內之物品甚或電子遊戲機均能瞭若指掌，進而熟悉該物
    品曾受到行政法規之制約，且如加以經營恐有受刑事追訴之
    危險等情，故本院認為上訴人二人對於甲○○所營前揭店內
    之電子遊戲機並未辦理營利事業登記証等情並不知情，應堪
    採信。此外公訴人亦未提出積極証據足以証明上訴人二人知
    情，依法自應為有利於上訴人二人之認定。至於丙○○於警
    訊筆錄雖曾表示巨鯨超商未辦理電子遊戲機之營利事業登記
    証，惟據丙○○於本院審理時表示當時係因警察於查獲時告
    知該商店未辦理電子遊戲機之營利事業登記証因而知情，並
    非於事先即已知情，參諸前開論述，應具有可信性。
２、次按行為人對於構成犯罪之事實，明知並有意使其發生者，
    為故意。而所謂故意乃指行為人對於實現客觀犯罪事實之認
    知與實現不法構成要件之意欲，而所謂認知須行為人主觀上
    對於所有客觀構成要件要素均有所認識始能構成，詳言之，
    即須認識行為主體、客體、行為、行為之情狀及結果等客觀
    構成要件要素。查本案涉及電子遊戲場業管理條例第15條及
    第22條之違反行政刑法之行為，分析其構成要件，其行為主
    體為未依該條例辦理營利事業登記証而經營電子遊戲場業者
    ，行為態樣為未辦理營利事業登記証而經營電子遊戲場業。
    準此而論，上訴人二人對於前開商店內擺設電子遊戲機營業
    並未辦理營利事業登記証乙情，如前所述並不知情，則上訴
    人二人之主觀上顯然並未認知客觀構成要件要素中「未辦理
    營利事業登記証」之構成要件，因而尚難遽認上訴人二人即
    有犯本罪之故意。而查上訴人二人雖不構成直接故意，惟究
    竟是否具有間接故意之情形，仍值探究，按行為人對於構成
    犯罪之事實，預見其發生而其發生並不違背其本意者，以故
    意論，刑法第13條第2項定有明文，而間接故意須具備「預
    見」及「容任」之要件。查上訴人二人對於未辦理營利事業
    登記証而經營電子遊戲場業應無預見之情形，蓋上訴人二人
    如前所述，僅為超商之店員，僅具有通常知識，並非專營電
    子遊戲機，主觀上尚難想像上訴人二人對於該事實有預見可
    能；其次前開商店並非專營電子遊戲場業，而僅係廖廖數台
    電子遊戲機擺設於商店內，店內尚有大批日常生活用品，則
    如何能期待商店內之工作人員對於每項商品之行政管理作預
    見，且上訴人二人僅工作約一週，工作內容尚不熟悉下，如
    何能認為該二人對於電子遊戲場業之經營未辦理營利事業登
    記証有所預見。又縱有預見之可能，仍無客觀事實足以認為
    上訴人二人容任此項違法行為之發生，故本案上訴人二人仍
    無法通過間接故意要件之檢驗，而認上訴人二人對於犯罪事
    實具有間接故意。從而上訴人二人主觀上之認知應僅止於是
    否具有過失之層次，惟按前開條例並不處罰過失行為，此部
    分自不待深論。
(三)綜上所述，上訴人丙○○及乙○○並未認知前開商店經營電
    子遊戲場未辦理營利事業登記証，對於此項客觀構成要件要
    素既未認知，主觀上即難以故意相繩；其次上訴人二人對於
    前開客觀構成要件要素亦無預見及容任其發生之間接故意，
    上訴人二人對於犯罪事實既無故意，與甲○○間自無犯意聯
    絡，此外復查無其他積極証據足以証明上訴人二人涉有犯罪
    ，依法自應為無罪之判決。又本案具有刑事訴訟法第451條
    之1第4項第3款應為無罪諭知之情事，原審本應依同法第452
    條規定，改適用通常程序審判，惟因誤用簡易程序裁判，當
    由本院準用刑事訴訟法第369條第2項規定撤銷原判決，逕依
    通常程序為第一審判決。
據上論斷，應依刑事訴訟法第455條之1第1項、第3項、第451條
之1第4項第3款、第452條、第369條第2項、第364條、第301條第
1項，判決如主文。
本案經檢察官侯德人到庭執行職務
中　　華　　民　　國　　　94　年　　10　　月　13      日
                 刑事第二庭  審判長法官  夏金郎
                                   法官  洪嘉蘭
                                   法官  黃義成
右正本證明與原本無異。
如不服本判決，應於判決送達後10日內，向本院提出上訴狀。
中　　華　　民　　國　　　94　年　　10　　月　13      日
                                 書記官  許龍崑
